【裁判字號】    98,訴,2046
【裁判日期】    980728
【裁判案由】    毒品危害防制條例
【裁判全文】
臺灣臺中地方法院刑事判決              98年度訴字第2046號
公  訴  人  臺灣臺中地方法院檢察署檢察官
被      告  甲○○
上列被告因毒品危害防制條例案件，經檢察官提起公訴（98年度
毒偵字第1633號），被告於準備程序就被訴事實為有罪之陳述，
本院合議庭裁定由受命法官獨任逕行簡式審判程序，並予判決如
下：
    主    文
甲○○施用第二級毒品，累犯，處有期徒刑肆月；又施用第一級
毒品，累犯，處有期徒刑捌月。應執行有期徒刑拾月。
    犯罪事實
一、甲○○前於民國八十七年間，即曾因施用毒品案件，經本院
    以八十七年度聲字第四三二０號裁定送觀察勒戒後，認無繼
    續施用毒品傾向，於八十七年九月十六日觀察勒戒執行完畢
    釋放出所，並由臺灣臺中地方法院檢察署檢察官以八十七年
    度偵緝字第三七三號為不起訴處分確定；復於同年間，再因
    施用毒品案件，經本院裁定送觀察勒戒後，認有繼續施用毒
    品傾向，再經本院續以裁定送強制戒治一年，嗣因執行成效
    良好，經本院以八十八年度毒聲字第二四九八號裁定停止戒
    治，所餘戒治期間並付保護管束，且於八十八年五月七日因
    停止戒治釋放出所，至八十八年十一月二十五日始因保護管
    束期滿而強制戒治完畢，其所涉刑責部分，則經本院以八十
    七年度沙簡字第六七一號判處有期徒刑六月確定；其於九十
    三年間，又因竊盜案件，經本院以九十三年度沙簡字第六三
    號判處有期徒刑五月，嗣由本院復以九十三年度沙簡上字第
    一四七號駁回上訴而告確定，甫在九十三年十月二十一日因
    易科罰金執行完畢。
二、詎甲○○仍不知戒絕，其明知毒品甲基安非他命業經公告列
    為毒品危害防制條例之第二級毒品，不得非法持有、施用，
    因未戒除施用毒品甲基安非他命之惡習，仍基於施用第二級
    毒品甲基安非他命之行為決意，於九十八年二月十七日下午
    某時，在其於臺中縣大里市○○路路邊隱蔽處所停置之自用
    小客車內，以將毒品甲基安非他命置於玻璃球內加熱燒烤，
    使之產生煙霧後，再以口鼻吸取其煙氣之方式，施用毒品甲
    基安非他命一次。另甲○○復明知毒品海洛因業經公告列為
    毒品危害防制條例第一級毒品，亦不得非法持有、施用，因
    未戒除施用毒品海洛因之惡習，仍另基於施用第一級毒品海
    洛因之犯意，於前述施用毒品甲基安非他命後未幾之同日下
    午某時，亦在其停駐於臺中縣大里市○○路路旁隱蔽處之自
    用小客車內，以將毒品海洛因摻入香菸內點火燃燒使之產生
    煙霧後加以吸食之方式，非法施用第一級毒品海洛因一次。
    嗣甲○○於同日十八時三十分許，行經臺中縣大里市○○路
    ○段七一０號前，因形跡可疑為警盤檢查獲，其且經員警徵
    得同意，採集尿液送請鑑驗，因嗎啡（毒品海洛因之代謝物
    ）及甲基安非他命俱呈現陽性反應，始由警查悉上情。
三、案經臺中縣警察局霧峰分局報請臺灣臺中地方法院檢察署檢
    察官偵查起訴。
    理    由
一、上開犯罪事實，業經被告甲○○於本院訊問時坦認不諱，而
    被告為警查獲後所採取之尿液，經送請中山醫學大學附設醫
    院檢驗科藥物檢測中心檢驗結果，嗎啡（毒品海洛因之代謝
    物）與甲基安非他命均呈現陽性反應，有該中心出具之尿液
    檢驗報告一份附卷可稽（見警卷第7頁），足見被告上開自
    白，確與事實相符，堪予採認。又按施用第一、二級毒品為
    犯罪行為，毒品危害防制條例第十條第一項及第二項各定有
    處罰明文。故施用該毒品者，依前揭規定本應科以刑罰，惟
    基於施用毒品之人，兼有病患屬性，乃於刑事政策上對合於
    一定條件之施用者，依同條例第二十條、第二十三條之規定
    ，施以觀察、勒戒及強制戒治之治療，期以保安處分替代刑
    罰，戒斷其身、心癮。嗣因其程序過於繁雜，上揭條例於九
    十二年七月九日修正公布，自九十三年一月九日施行，將該
    第二十條、第二十三條之保安處分程序，單純區分為「初犯
    」、「五年內再犯」及「五年後再犯」三種；依其立法理由
    之說明：「初犯」，經觀察、勒戒或強制戒治後，應為不起
    訴處分或不付審理之裁定；經觀察、勒戒或強制戒治執行完
    畢釋放後，「五年內再犯」者，因其再犯率甚高，原實施之
    觀察、勒戒及強制戒治既已無法收其實效，爰依法追訴或裁
    定交付審理。至於經觀察、勒戒或強制戒治執行完畢釋放後
    ，「五年後再犯」者，前所實施之觀察、勒戒或強制戒治已
    足以遮斷其施用毒品之毒癮，為期自新及協助其斷除毒癮，
    仍適用「初犯」規定，先經觀察、勒戒或強制戒治之程序。
    從而依修正後之規定，僅限於「初犯」及「五年後再犯」二
    種情形，始應先經觀察、勒戒或強制戒治程序，不能逕行起
    訴，亦即設為施用毒品罪起訴條件之限制。但倘被告於五年
    內已再犯，經依法再為保安處分或追訴處罰者，縱其第三次
    （或第三次以上）施用毒品之時間，在初犯之保安處分執行
    完畢釋放五年以後，即非屬「五年後再犯」之情形，且因前
    有「五年內再犯」情形，顯見其再犯率甚高，原實施之保安
    處分無法收其實效，毋庸仍予寬典處遇，而應依該條例第十
    條逕予刑罰制裁。至於第三次（或第三次以上）施用毒品之
    時間，是否宜有期間限制？以多久為適宜？則分屬刑事政策
    、專門醫學之範圍，非審判機關所能決定，有待循立法途徑
    解決（修正前肅清煙毒條例第九條第七項規定施用毒品斷癮
    後，三犯者，處死刑或無期徒刑，即本此旨），有最高法院
    九十八年度台非字第一二七號判決意旨可資參照。查被告前
    於八十七年間，即曾因施用毒品案件，經本院以八十七年度
    聲字第四三二０號裁定送觀察勒戒後，認無繼續施用毒品傾
    向，於八十七年九月十六日觀察勒戒執行完畢釋放出所，並
    由臺灣臺中地方法院檢察署檢察官以八十七年度偵緝字第三
    七三號為不起訴處分確定；復於觀察勒戒執行完畢釋放後五
    年內之同年間，再因施用毒品案件，經本院裁定送觀察勒戒
    後，認有繼續施用毒品傾向，再經本院續以裁定送強制戒治
    一年，嗣因執行成效良好，經本院以八十八年度毒聲字第二
    四九八號裁定停止戒治，所餘戒治期間並付保護管束，且於
    八十八年五月七日因停止戒治釋放出所，至八十八年十一月
    二十五日始因保護管束期滿而強制戒治完畢，其所涉刑責部
    分，則經本院以八十七年度沙簡字第六七一號判處有期徒刑
    六月確定，此有臺灣高等法院被告前案紀錄表附卷可考，被
    告於八十七年間，經觀察勒戒執行完畢釋放後，既曾於五年
    內再犯毒品危害防制條例第十條之罪，復經觀察勒戒及強制
    戒治之執行，並經判刑確定，則依前揭說明所示，本次被告
    復行觸犯毒品危害防制條例第十條之罪，自非屬毒品危害防
    制條例第二十條第三項所定「五年後再犯」之情形，而應依
    法追訴處罰。綜此，本件事證已臻明確，被告施用毒品海洛
    因及甲基安非他命之犯行均洵堪認定，應依法論科。
二、按海洛因、甲基安非他命分屬毒品危害防制條例第二條第二
    項第一款、第二款所指之第一級、第二級毒品，核被告甲○
    ○所為，分別係犯毒品危害防制條例第十條第一項之施用第
    一級毒品罪及同法條第二項之施用第二級毒品罪。被告施用
    前持有第一級毒品及吸食前持有第二級毒品之低度行為，分
    別為其施用第一級毒品與第二級毒品之高度行為所吸收，均
    不另論罪。另被告有前揭犯罪事實欄所載之經有期徒刑宣告
    及執行完畢之情形，此有前開臺灣高等法院被告前案紀錄表
    可按，被告於有期徒刑執行完畢後，五年以內故意再犯本件
    皆為有期徒刑以上之二罪，咸應依刑法第四十七條第一項之
    規定論以累犯，並俱予加重其刑。被告所犯前開二罪間，犯
    意各別，罪名、行為且互殊，應予分論併罰。
三、爰審酌被告甲○○前已因施用毒品犯行經觀察勒戒、強制戒
    治及徒刑之執行，竟仍故態復萌，復行施用毒品不輟，無視
    於毒品對於自身健康之戕害及國家對於杜絕毒品犯罪之禁令
    ；惟衡酌施用毒品係屬自戕行為，被告犯罪手段尚屬平和，
    亦未因此而危害他人，所生損害尚非鉅大，且被告犯後坦承
    犯行，尚見悔意之犯罪後態度，另施用毒品者均有相當程度
    之成癮性及心理依賴，其犯罪心態與一般刑事犯罪之本質並
    不相同，應側重適當之醫學治療及心理矯治為宜等一切情狀
    ，量處如主文所示之刑，並定其應執行之刑；其施用第二級
    毒品罪行之部分，因與不得易科之他罪併合處罰結果而不得
    易科罰金，自毋庸贅為易科罰金折算標準之記載。
據上論斷，應依刑事訴訟法第二百七十三條之一第一項、第二百
九十九條第一項前段，毒品危害防制條例第十條第一項、第二項
，刑法第十一條前段、第四十七條第一項、第五十一條第五款，
判決如主文。
本案經檢察官乙○○到庭執行職務。
中    華    民    國    98    年    7     月    28    日
                  刑事第三庭  法  官  陳思成
以上正本證明與原本無異。
如不服本判決應於收受判決後10日內向本院提出上訴書狀，並應
敘述具體理由；其未敘述上訴理由者，應於上訴期間屆滿後20日
內向本院補提理由書（均須按他造當事人之人數附繕本）「切勿
逕送上級法院」。
                              書記官  吳詩琳
中    華    民    國    98    年    7     月    28    日
附錄論罪科刑法條
毒品危害防制條例第十條
施用第一級毒品者，處六月以上五年以下有期徒刑。
施用第二級毒品者，處三年以下有期徒刑。


司法院資訊處製作；財團法人民間司法改革基金會備份。
